【裁判字號】    99,訴,4411
【裁判日期】    991206
【裁判案由】    清償借款
【裁判全文】
臺灣臺北地方法院民事判決              99年度訴字第4411號
原      告  永豐商業銀行股份有限公司（原華信商業銀行股份
            有限公司）
法定代理人  邱正雄
訴訟代理人  湯景富
被      告  廖世豪
            廖一碩原名:廖世.
兼上列二人
訴訟代理人  陳維璟原名:陳秀.
上列當事人間請求清償借款事件，本院於民國99年11月15日言詞
辯論終結，判決如下：
    主  文
被告廖世豪、廖一碩應於繼承廖坤戰之遺產範圍內，與被告陳維
璟連帶給付原告新台幣佰零柒萬肆仟壹佰玖拾玖元，及自民國
八十八年十二月三日起至清償日止，按年息百分之十一點二八計
算之利息，暨自民國八十八年十二月三日起至清償日止，按年息
百分之一點八八計算之違約金。
原告其餘之訴駁回。
訴訟費用由被告廖世豪、廖一碩於繼承廖坤戰之遺產範圍內，與
被告陳維連帶負擔。
本判決於原告以新台幣壹佰零萬元為被告供擔保後，得假執行
；但被告如以新台幣佰零柒萬肆仟壹佰玖拾玖元為原告預供擔
保，得免為假執行。
原告其餘之假執行聲請駁回。
    事實及理由
一、按當事人得以合意定第一審管轄法院，民事訴訟法第24條第
    1項前段定有明文。查兩造於房屋借款約定書第15條約定，
    同意以本院為第一審管轄法院，則本院就本件訴訟自有管轄
    權，合先陳明。
二、次按，因合併而消滅之公司，其權利義務，應由合併後存續
    或另立之公司承受。公司法第319條準用同法第75條規定，
    定有明文。查原華信商業銀行股份有限公司於民國91年6月
    20日更名為建華商業銀行股份有限公司（下稱建華銀行），
    嗣經行政院金融監督管理委員會核准於95年11月13日與台北
    國際商業銀行股份有限公司（下稱台北商銀）合併，建華銀
    行為存續銀行並更名為永豐商業銀行股份有限公司，原台北
    商銀及原建華銀行之權利義務關係，由永豐商業銀行股份有
    限公司概括承受。
三、原告起訴主張：被告陳維璟邀同其配偶廖坤戰為連帶保證人
    ，於84年5月15日向原告借款新台幣（下同）660萬元購屋自
    住，借期自84年5月15日起至91年5月15日止，如被告未以書
    面終止，契約仍然有效，含原借期最長不逾20年，利息以原
    告銀行基本放款利率約定計算。雙方並約定如未按期清償，
    遲延利息自逾期之日起算，計算公式為月付金×借款利率×
    逾期天數/360×1.2；違約金則以逾期在6個月內，按基本放
    款利率10%，逾期6個月以上者，按約定利率20%計算之。詎
    陳維璟就上開借款僅繳息至88年2月15日，依約定已喪失期
    限利益，經原告向臺灣板橋地方法院聲請拍賣抵押物（案號
    為88年執日字第9312號案件），受償3,646,939元，尚欠本
    金3,074,199元及自88年12月3日起至清償日止之利息、違約
    金迄未清償。因連帶保證人廖坤戰於89年4月19日死亡，其
    繼承人即配偶陳維璟及子女廖世豪、廖一碩皆未辦理拋棄或
    限定繼承，故就廖坤戰之連帶債務負應連帶清償責任，爰提
    起本件訴訟。並聲明：除假執行擔保金額外，如主文所示。
四、被告則主張：本件銀行貸款係由廖坤戰去貸款，然廖坤戰已
    過世多年等語。
五、得心證之理由：
  (一)經查：本件原告主張之事實，業據其提出經濟部91年6月19
    日經授商字第09101186160號函、財政部91年6月20日台財融
    （二）字第0910025128號函、經濟部95年11月13日經授商字
    第09501251770號函、股份有限公司變更登記表、房屋借款
    約定書、臺灣板橋地方法院民事執行處通知及分配表（案號
    為88年執字第9312號）、臺灣板橋地方法院函、繼承系統表
    、戶籍謄本等件為證，其主張核與上開證物相符，復為被告
    所不爭執，故原告之主張堪認為真實。
  (二)又按繼承人自繼承開始時，除本法另有規定外，承受被繼承
    人財產上之一切權利、義務。但權利、義務專屬於被繼承人
    本身者，不在此限。繼承人對於被繼承人之債務，負連帶責
    任。繼承人為無行為能力人或限制行為能力人對於被繼承人
    之債務，以所得遺產為限，負清償責任，民法第1148條第1
    項、第1153條第1、2項定有明文。而繼承在民法繼承編中華
    民國96年12月14日修正施行前開始，繼承人於繼承開始時為
    無行為能力人或限制行為能力人，未能於修正施行前之法定
    期間為限定或拋棄繼承，由其繼續履行繼承債務顯失公平者
    ，於修正施行後，得以所得遺產為限，負清償責任，97年1
    月2日修正公布之民法繼承編施行法第1條之1第2項亦著有規
    定。查廖坤戰係於89年4月19日死亡，有除戶戶籍謄本在卷
    可稽，其死亡後，繼承人廖世豪、廖一碩均未聲明限定繼承
    或拋棄繼承，亦有台灣板橋地方法院函可佐，是廖世豪、廖
    一碩已繼承廖坤戰前開保證債務，對此應負連帶清償責任。
    惟廖世豪出生於69年11月20日，廖一碩出生於74年11月18日
    ，此觀卷附戶籍謄本即明，是渠等於繼承開始時未滿20歲，
    為限制行為能力人，由其等繼續履行廖坤戰之保證債務顯失
    公平，其等依法得以所得遺產為限負清償責任。
  (三)綜上所述，原告依據與陳維璟間之消費借貸契約，請求陳維
    璟給付3,074,199元，及自88年12月3日起至清償日止，按年
    息11.28%計算之利息，暨自88年12月3日起至清償日止，按
    年息1.88%計算之違約金，即屬有據；其另依據與廖坤戰間
    之連帶保證契約及繼承之法律關係，請求廖世豪、廖一碩在
    繼承財產所得範圍內，與陳維璟連帶負清償之責，亦有理由
    ，應予准許。惟逾此逾此範圍之請求，即屬無理由，應予駁
    回。
六、假執行之宣告：原告陳明願供擔保，聲請宣告假執行，經核
    原告勝訴部分，合於法律規定，爰酌定相當之擔保金額准許
    之，並依職權酌定相當擔保金額宣告准被告預供擔保而免為
    假執行。至於原告敗訴部分，其假執行之聲請亦失所附麗，
    爰併予駁回之。
七、本件事證業已明確，兩造其餘攻擊、防禦方法及其他事證與
    主張，核對本件判斷不生影響，爰不一一論述，併此敘明。
八、據上論結，本件原告之訴為一部有理由、一部無理由，依民
    事訴訟法第79條，第85條第1項但書、第2項，第390條第2項
    ，第392條第2項，判決如主文。
中    華    民    國    99    年    12    月    6    日
                  民事第一庭    法  官  陳文正
以上正本係照原本作成
如對本判決上訴，須於判決送達後20日內向本院提出上訴狀。如
委任律師提起上訴者，應一併繳納上訴審裁判費。
中    華    民    國    99    年    12    月    8    日
                                書記官  詹雪娥

司法院資訊處製作；財團法人民間司法改革基金會備份。
